【裁判字號】    97,財管,85
【裁判日期】    970930
【裁判案由】    選任遺產管理人
【裁判全文】
臺灣臺南地方法院民事裁定              97年度財管字第85號
聲  請  人  臺灣土地銀行股份有限公司
法定代理人  丁○○
代  理  人  乙○○
上列聲請人聲請為被繼承人甲○○選任遺產管理人事件，本院裁
定如下：
    主      文
選任財政部國有財產局臺灣南區辦事處臺南分處為被繼承人甲○
○之遺產管理人。
聲請程序費用新臺幣壹仟元由被繼承人甲○○之遺產負擔。
    理      由
一、按繼承人均拋棄其繼承權者，準用關於無人承認繼承之規定
    ，民法第1176條第6項定有明文。又繼承開始時，繼承人之
    有無不明者，由親屬會議於1個月內選定遺產管理人，並將
    繼承開始及選定遺產管理人之事由，向法院報明；無親屬會
    議或親屬會議未於前條所定期限內選定遺產管理人者，利害
    關係人或檢察官，得聲請法院選任遺產管理人，民法第1177
    條、第1178條第2項分別定有明文。揆諸前揭規定意旨，於
    繼承人皆拋棄其繼承權，無人繼承時，亦應許利害關係人聲
    請法院選任遺產管理人，俾為遺產之處置。
二、本件聲請意旨略以：被繼承人甲○○（男，民國○○年○○月○
    日生，身分證統一編號：Ｚ000000000號，生前最後住所：臺
    南縣新營市○○里○○鄰○○路803巷4弄2號）於93年6月20日
    死亡，其法定繼承人皆已依法拋棄繼承，且親屬會議亦未於
    繼承開始後1個月內選定遺產管理人。又被繼承人甲○○生
    前邀同丙○○為連帶保證人，於民國84年9月5日向聲請人借
    款新臺幣（下同）25,000,000元，並以其所有高雄縣美濃鎮
    ○○段8地號土地向聲請人設定最高限額抵押權30,000,000
    元，作為對聲請人借款之擔保，期限3年，詎甲○○於93年6
    月20日死亡，其對聲請人尚負有25,000,000元債務及利息尚
    未清償完畢，是聲請人為被繼承人甲○○之債權人而為利害
    關係人，為免聲請人無法行使債權而影響權益，聲請人為此
    爰聲請鈞院裁定選任丙○○為被繼承人甲○○之遺產管理人
    等語。
三、經查：聲請人主張之前開事實，業據提出繼承系統表1件、
    本院少年暨家事庭93年10月21日93南院慶民儒繼字第1032號
    函影本1件、除戶謄本3件、戶籍謄本影本10件、借據影本1
    件、他項權利證明書影本1件、土地建築改良物抵押權設定
    契約書影本1件、土地登記第二類謄本影本1件為證，且經本
    院依職權調取本院93年度繼字第1032號拋棄繼承聲請事件卷
    宗核閱綦詳，是聲請人之主張堪信為真實。又查被繼承人甲
    ○○死亡後，其法定繼承人皆已依法拋棄繼承權經本院准予
    備查，且未準用民法第1177條之規定選定遺產管理人，而被
    繼承人甲○○為聲請人之債務人，故聲請人以利害關係人之
    身分聲請選任被繼承人甲○○之遺產管理人，核與上開規定
    並無不合，應予准許。
四、按公示催告期限屆滿，無繼承人承認繼承時，其遺產於清償
    債權，並交付遺贈物後，如有剩餘，歸屬國庫；又按非公用
    國有財產以財政部國有財產局為管理機關，民法第1185條、
    國有財產法第12條分別定有明文。查本件被繼承人甲○○之
    法定繼承人皆已依法拋棄繼承權經本院准予備查，復未準用
    民法第1177條之規定選定遺產管理人，且經本院函詢被繼承
    人甲○○之原繼承人即其配偶及子女等人是否願意擔任被繼
    承人甲○○之遺產管理人，渠等均未回覆意見，足徵被繼承
    人甲○○之原繼承人對被繼承人甲○○遺產之處置已漠不關
    心；又聲請人雖聲請指定丙○○為被繼承人甲○○之遺產管
    理人，惟本院審酌丙○○為被繼承人甲○○向聲請人借款之
    連帶保證人，其就被繼承人甲○○積欠聲請人債務部分為利
    害關係人，若由丙○○擔任被繼承人甲○○之遺產管理人，
    恐影響被繼承人其他債權人受清償之權利；參以經本院函詢
    丙○○是否願意擔任被繼承人甲○○之遺產管理人，其亦未
    回覆意見，足認其亦無心擔任被繼承人甲○○之遺產管理人
    。而被繼承人甲○○之遺產，倘無人承認繼承時，將於清償
    債權，交付遺贈物後，歸屬國庫，為使被繼承人甲○○遺產
    之處置順利進行，是本院認選任財政部國有財產局臺灣南區
    辦事處臺南分處為被繼承人甲○○之遺產管理人為適當。
五、依非訟事件法第157條裁定如主文。
中    華    民    國    97    年    9     月    30    日
                  家事法庭    法  官  葉惠玲
以上正本係照原本作成
如對本裁定抗告須於裁定送達後10日內向本院提出抗告狀
中    華    民    國    97    年    9     月    30    日
                              書記官  鄭秀美


司法院資訊處製作；財團法人民間司法改革基金會備份。
